臺灣高等法院民事判決
107年度上字第299號
上  訴  人  林汝春
訴訟代理人  湯偉律師
複代理人    紅沅岑律師
            林延慶律師
上  訴  人  統聯汽車客運股份有限公司

法定代理人  呂奇峯  
訴訟代理人  李永裕律師
複代理人    江俊傑律師
            楊上德律師
            王怡茹律師
上  訴  人  江林財  
訴訟代理人  邱英豪律師
複代理人    廖名祥律師
上列當事人間請求損害賠償事件，兩造對於中華民國107年1月
12日臺灣桃園地方法院105年度重訴字第78號第一審判決各自提
起上訴，本院於108年12月24日言詞辯論終結，判決如下：
    主  文
原判決關於命統聯汽車客運股份有限公司、甲○○連帶給付乙○○逾
新臺幣壹佰貳拾陸萬柒仟柒佰零參元本息部分，及該部分假執行
之宣告，暨命統聯汽車客運股份有限公司、甲○○負擔該部分訴訟
費用之裁判均廢棄。
上開廢棄部分，乙○○在第一審之訴及假執行之聲請均駁回。
統聯汽車客運股份有限公司、甲○○之其餘上訴及乙○○之上訴均駁
回。
第一審訴訟費用關於廢棄部分，由乙○○負擔。第二審訴訟費用，
關於乙○○上訴部分，由乙○○負擔；關於統聯汽車客運股份有限公
司、甲○○上訴部分，由乙○○負擔百分之二十七，餘由統聯汽車客
運股份有限公司、甲○○連帶負擔。
    事實及理由
壹、程序方面：
    按共同訴訟人中一人之行為有利益於共同訴訟人者，其效力
    及於全體，民事訴訟法第56條第1項第1款定有明文。又民法
    第275條規定連帶債務人中之一人受確定判決，而其判決非
    基於該債務人之個人關係者，為他債務人之利益，亦生效力
    ，故債權人以各連帶債務人為共同被告提起給付之訴，被告
    一人提出非基於其個人關係之抗辯有理由者，對於被告各人
    即屬必須合一確定，自應適用民事訴訟法第56條第1項規定
    （最高法院86年度台上字第2868號判決參照）。查本件原審
    係判命統聯汽車客運股份有限公司（下稱統聯客運公司）、
    甲○○（下與統聯客運公司合稱甲○○2人）應負連帶給付責任
    ，雖僅由統聯客運公司提起上訴，惟其以非基於個人關係之
    抗辯事由而提起本件上訴，依前開說明，統聯客運公司上訴
    之效力，應及於甲○○，爰將甲○○併列為上訴人予以裁判。
貳、實體方面：
一、乙○○起訴主張：甲○○係統聯客運公司之司機，其於民國（下
    同）103年11月26日下午2時45分許，駕駛車牌號碼000-00號
    營業大客車（下稱系爭車輛），行經桃園市八德區東勇街與
    義勇街交岔路口時，本應注意車前狀況，並隨時採取必要之
    安全措施，且汽車行近行人穿越道，遇有行人穿越時，無論
    有無交通指揮人員指揮或號誌指示，均應暫停讓行人先行通
    過，而當時天候晴、日間自然光線、視距良好、柏油路面、
    乾燥無缺陷等情狀，並無不能注意之情事，竟疏未注意，貿
    然右轉往義勇街方向行駛，適伊穿越上開路口之行人穿越道
    ，遭甲○○所駕駛之系爭車輛右前車輪撞擊（下稱系爭車禍）
    ，致當場倒地，受有左腳大面積撕脫傷合併皮膚壞死、左脛
    骨、腓骨、內踝與第一趾骨開放性骨折等傷害，爰依民法第
    184條第1項前段、第188條第1項前段、第191條之2本文、第
    193條第1項及第195條第1項前段等規定，請求甲○○2人連帶
    賠償伊新臺幣（下同）510萬630元（包括⒈醫療費用37萬805
    元、⒉就醫交通費用2萬6600元及停車費用225元、3.醫療保
    健用品及器材費用1萬3984元、4.看護費用91萬4000元、5.
    不能工作之損失100萬2240元、6.勞動能力減損147萬8076元
    、7.精神慰撫金200萬元，再扣除新安東京產物保險股份有
    限公司〈下稱新安保險公司〉已給付之強制汽車責任保險金20
    萬元及統聯客運公司已先行賠償之50萬5000元），及自起訴
    狀繕本送達之翌日起至清償日止，按年息5％計算之利息等語
    。原審判命甲○○2人應連帶給付乙○○174萬3735元【即（醫療
    費用17萬4805元+醫療保健用品及器材費用1288元+就醫之交
    通費2萬6600元+停車費225元+不能工作之損失94萬3950元+
    勞動能力減損145萬1325元+看護費
    50萬元+精神慰撫金40萬元）X70％-強制汽車責任保險給付
    20萬元-統聯客運公司先行賠償50萬5000元】本息，而駁回
    乙○○其餘之訴，乙○○及統聯客運公司各自提起上訴，統
    聯客運公司上訴之效力及於甲○○，乙○○就其敗訴中之
    165萬84元本息部分，聲明不服，提起一部上訴後，復減縮
    上訴範圍為請求甲○○2人應再連帶給付144萬9458元本息
    （見本院卷第235頁），合於民事訴訟法第446條第1項但書
    、第255條第1項第3款規定，應予准許，是該減縮部分及其
    餘敗訴部分均非本件裁判範圍，茲不贅述。乙○○之上訴
    聲明：㈠原判決關於駁回乙○○後開第㈡項之訴部分廢棄；
    ㈡甲○○2人應再連帶給付乙○○144萬9458元（即原審認定
    甲○○2人應減輕之賠償金額104萬9458元〈349萬8193元-
    244萬8735元〉、精神慰撫金40萬元，見本院卷第419頁），
    及自刑事附帶民事訴訟起訴狀繕本送達之翌日起至清償日止
    ，按年息5％計算之利息。並對甲○○2人之上訴，答辯聲明
    ：上訴駁回。
二、甲○○2人則以：乙○○於106年7月26日減縮薪資損失59萬
    1646元部分請求，該部分發生撤回起訴之效力，時效視為不
    中斷，故其於106年8月11日擴張請求該部分損害賠償，已罹
    於2年之時效，伊自得拒絕給付。退步言之，縱認乙○○上
    開追加請求部分未罹於時效，然乙○○之僱主即全國加油站
    股份有限公司（下稱全國加油站）已給付其薪資補償59萬
    1646元，應自其請求不能工作之損失中扣除，且乙○○於
    103年11月26日至105年5月4日不能工作之損失應為93萬614
    元，而非93萬4200元。又乙○○曾於105年10月11日施行手
    術，並於同年10月14日出院，原審囑託長庚醫療財團法人林
    口長庚紀念醫院（下稱長庚醫院）於同年10月18日進行勞動
    能力減損評估鑑定時，乙○○之傷勢尚未穩定，鑑定結果並
    非真實，應以本院囑託國立臺灣大學醫學院附設醫院（下稱
    臺大醫院）於108年10月2日所為之鑑定結果較為準確，而臺
    大醫院鑑定評估乙○○之勞動能力減損比例為16％，明顯低
    於長庚醫院鑑定之減損比例24％，可見乙○○之傷勢，非無回
    復或改善之可能，再參酌其於105年5月5日復職後，職務內
    容並未調整，每月薪資反而增加，顯見其並無勞動能力減損
    情形。退步言之，依據行政院主計處公布之「中華民國職業
    標準分類」及受僱員工每人每月薪資」，乙○○之職業分類為
    「其他個人服務業」，亦應以該行業女性員工於103年
    11月每人每月平均薪資3萬3671元及臺大醫院鑑定勞動能力
    減損比例16％作為計算標準，依此，乙○○得請求自105年5月5
    日起至117年3月16日（即強制退休日）止之勞動能力減損共
    59萬4378元，至乙○○得請求之精神慰撫金應以10萬元至30萬
    元為適當。另乙○○於事發時未遵守號誌，貿然穿越行人穿越
    道，為系爭車禍發生之共同原因，應負50％之過失責任等語
    （見本院卷第112頁）。甲○○2人上訴聲明：㈠原判決關於不
    利甲○○2人部分廢棄；㈡上開廢棄部分，乙○○在第一審之訴及
    假執行之聲請均駁回。並對乙○○之上訴，答辯聲明：乙○○之
    上訴駁回。
三、兩造不爭執之事實（見原審卷㈠第196頁、本院卷第213頁）
    ：
  （一）甲○○為統聯客運公司之司機，其於前揭時、地駕駛系爭
        車輛行經桃園市八德區東勇街與義勇街交岔路口，欲右
        轉往義勇街方向行駛時，本應注意車前狀況，並隨時採
        取必要之安全措施，且汽車行近行人穿越道，遇有行人
        穿越時，無論有無交通指揮人員指揮或號誌指示，均應
        暫停讓行人先行通過，依當時天候晴、日間自然光線、
        視距良好、柏油路面、乾燥無缺陷等情狀，並無不能注
        意之情事，竟疏未注意，貿然右轉至義勇街。適乙○○於
        系爭車輛之前方右側沿上開路口之行人穿越道行走欲穿
        越義勇街，而遭甲○○所駕駛之系爭車輛右前車輪撞擊，
        致當場倒地，受有左腳大面積撕脫傷合併皮膚壞死、左
        脛骨、腓骨、內踝與第一趾骨開放性骨折等傷害。
  （二）甲○○因系爭車禍所涉業務過失傷害犯行，業經原法院刑
        事庭以104年度桃交簡字第2206號判處有期徒刑3月確定
        。
四、得心證之理由：
　（一）按因故意或過失，不法侵害他人之權利者，負損害賠償
        責任；汽車、機車或其他非依軌道行駛之動力車輛，在
        使用中加損害於他人者，駕駛人應賠償因此所生之損害
        ；不法侵害他人之身體或健康者，對於被害人因此喪失
        或減少勞動能力或增加生活上之需要時，應負損害賠償
        責任；不法侵害他人之身體、健康、名譽、自由、信用
        、隱私、貞操，或不法侵害其他人格法益而情節重大者
        ，被害人雖非財產上之損害，亦得請求賠償相當之金額
        ；受僱人因執行職務，不法侵害他人之權利者，由僱用
        人與行為人連帶負損害賠償責任，民法第184 條第1項
        前段、第191條之2本文、第193條第1項、第195條第1項
        前段及第188條第1項本文分別定有明文。又汽車行近行
        人穿越道，遇有行人穿越時，無論有無號誌指示，均應
        暫停讓行人先行通過，道路交通安全規則第103條第2項
        亦定有明文。查甲○○駕駛系爭車輛因上開過失不法侵害
        乙○○，致乙○○受有左腳大面積撕脫傷合併皮膚壞死、左
        脛骨、腓骨、內踝與第一趾骨開放性骨折等傷害，且統
        聯客運公司為甲○○之僱用人，業如前述，則依前開規定
        ，乙○○自得請求甲○○2人連帶負賠償責任。茲就本件上
        訴範圍內乙○○主張應賠償項目及金額（即醫療費用17萬
        4805元、醫療保健用品及器材費用
        1288元、就醫之交通費2萬6600元及停車費225元、不能
        工作之損失94萬3950元、勞動能力減損145萬1325元、
        看護費50萬元、精神慰撫金80萬元）是否有理，審究如
        下：
  　　⒈關於醫療費用17萬4805元部分：乙○○主張伊因系爭車禍
        受傷，支出醫療費用共計17萬4805元等語，業據提出長
        庚醫院診斷證明書及醫療費用收據為證（見原審附民卷
        第8 、10、12至23、25至33頁、原審卷㈠第31、163 、1
        83 至191頁、卷㈡第67至71、201 至202 頁) ，且為甲○
        ○2人所不爭執（見本院卷第111頁），堪認屬實。
      ⒉關於醫療保健用品及器材費用1288元部分：乙○○主張 伊
        因系爭車禍支出醫療保健用品及器材費用共1288元等語
        ，業據提出電子發票證明聯為證（見原審附民卷第35、
        38頁即原證三編號1至4、10）為證，且為甲○○2人所不
        爭執（見本院卷第210頁)，堪予認定。
    　⒊關於交通費用2萬6600元及停車費225元部分：乙○○主張
        伊因系爭車禍受傷，須往返醫院就醫，因而支出交通費
        用共2萬6600元及停車費共225元等語，業據提出計程車
        車費收據及統一發票為證（見原審附民卷第40至42、44
        頁)，且為甲○○2人所不爭執（見本院卷第210頁），堪
        予採信。
    　⒋關於不能工作之損失94萬3950元部分：
    　⑴乙○○主張：伊因系爭車禍受傷，自103 年11月26日起至1
        05 年5 月4 日止，無法工作17月又9 日，以每月薪資5
        萬4000元計算，受有不能工作之損失共計93萬4200 元
        ，另伊於105 年10月10日在長庚醫院接受手術治療，經
        醫囑指示應休養6 週即至同年11月20日止，期間受有不
        能工作之損失共9750 元，合計94萬3950元（計算式：9
        3萬4200元+9750元）等語，業據提出全國加油站出勤資
        料明細表為證（見原審卷㈠第18至26頁）。
    　⑵按因侵權行為所生之損害賠償請求權，自請求權人知有
        損害及賠償義務人時起，2年間不行使而消滅；時效完
        成後，債務人得拒絕給付，民法第197條第1項前段、第
        144條第1項分別定有明文。又消滅時效，因請求、起訴
        而中斷；時效因起訴而中斷者，若撤回其訴，視為不中
        斷，民法第129條第1項第3款、第131條亦分別定有明文
        。另訴之減縮，於減縮範圍內，發生撤回之效力，視同
        未起訴（民事訴訟法第263條第1項本文規定參照）。
        次按勞工在醫療中不能工作時，雇主應按其原領工資數
        額予以補償，但醫療期間屆滿2年仍未能痊癒，經指定
        之醫院診斷，審定為喪失原有工作能力，且不合殘廢給
        付標準者，雇主得一次給付40個月之平均工資後，免除
        此項工資補償責任，此觀勞動基準法第59條第2款之規
        定即明。依上開規定意旨觀之，2年期間係勞工之醫療
        期間，雇主應給付該期間之工資，是乙○○自全國加油站
        受領59萬1646元，乃係其因系爭車禍受傷在醫療中不能
        工作，全國加油站依上開規定按其原領工資數額給予2
        年期間之薪資補償。
      ⑶查乙○○於原審起訴時係請求自103年11月26日起2年期
        間，按每月薪資5萬4000元計算不能工作之損失共129萬
　　　　6000元（見原審附民卷第5頁）等語，嗣於106年7月26
　　　　日具狀陳稱：伊於系爭車禍前之每月薪資為5萬4000元
        ，伊自103年11月26日起至105年5月4日止休養期間受有
        薪資損失93萬4200元，扣除全國加油站給付之薪資補償
        59萬1646元後，伊所受薪資損失為34萬2254元等語 (見
        原審卷㈡第195頁)，核屬減縮不能工作之損失59萬
        1646元部分之請求，該減縮部分即發生撤回之效力，時
        效視為不中斷，又乙○○於106年8月11日具狀陳稱：伊自
        全國加油站受領之薪資補償59萬1646元，依法不得扣抵
        ，原請求金額應再加計59萬1646元等語 (見原審卷㈡第2
        67頁)，乃追加上開不能工作之損失59萬1646元部分請
        求，經原審判決乙○○請求自103年11月26日起至105年5
        月4日止不能工作之損失93萬4200元，及自105年9月21
        日起至同年11月20日止期間不能工作之損失9750元部分
        為有理由，惟乙○○就103年11月26日至104年8月11日（
        即自追加起訴日回溯2年以前）不能工作之損失於
        20萬9541元【計算式：（59萬1646元X8.5月/24月）=20
        萬9541元，元以下四捨五入，下同】範圍內之請求權已
        罹於2年時效，是甲○○2人就此部分為時效抗辯，拒絕給
        付，核屬有據，至其餘部分則尚未罹於2年時效，甲○○2
        人所為時效抗辯，洵屬無據。從而，乙○○得請求103年1
        1月26日起至105年11月25日止期間不能工作之損失共72
        萬4659元（計算式：93萬4200元-20萬9541元=72萬4659
        元）。雖甲○○2人辯稱：乙○○於105年5月領取薪資3萬27
        19元，應予扣除云云，惟查，觀諸全國加油站106年11
        月15日106全油總字第0228號函所載之薪資明細（見原
        審卷㈡第347頁），乙○○係於每月領取前1個月21日至當
        月20日之薪資，則其於105年5月所領取薪資3萬2719元
        之計薪期間，應係自105年4月21日起至5月20日止，然
        其於105年4月21日至5月4日期間請假休養，無法工作，
        已如前述，可見其於105年5月所領取薪資3萬2719元係
        自復職之日即105年5月5日起至5月20日止之薪資，並無
        扣除之問題，甲○○2人前開所辯，為不可採。
    　⑷又乙○○主張：伊於105 年10月10日接受手術治療，醫囑
        須休養6 週即至105年11月20日止，共42日，期間受有
        不能工作之損失共9750元等語，業據提出長庚醫院診斷
        證明書為證（見原審卷㈡第67頁），且為甲○○2人所不爭
        執（見本院卷第212頁），核屬有據。從而，乙○○得請
        求不能工作之損失合計73萬4409元（72萬4659元+9750
        元=73萬4409元），逾此部分請求，為無理由。至甲○○2
        人辯稱：乙○○因其雇主即全國加油站向國泰世紀產物保
        險股份有限公司（下稱國泰產險公司）投保職業災害補
        償保險而領有薪資補償59萬1646 元，應予扣除云云，
        惟按損益相抵，係指損害賠償之債權人基於與受損害之
        同一原因事實並受有利益，其請求之賠償金額，應扣除
        所受之利益而言，此觀民法第216條之1規定即明。又雇
        主依勞動基準法（下稱勞基法）第59條規定所負之補償
        責任，係法定補償責任，此與依民法規定負侵權行為賠
        償責任者不同，勞基法第60條規定，雇主依同法第59條
        規定給付之補償金額，得抵充就同一事故所生損害之賠
        償金額，旨在避免勞工或其他有請求權人就同一職業災
        害所生之損害，對於雇主為重複請求，有失損益相抵之
        原則，並非為減輕加害人之責任，且保險給付請求權之
        發生，係以定有支付保險費之保險契約為基礎，與因侵
        權行為所生之損害賠償請求權，並非出於同一原因，後
        者之損害賠償請求權，殊不因受領前者之保險給付而喪
        失，乙○○自其雇主全國加油站受領所投保國泰產物保險
        公司理賠之職災補償59萬1646元（見原審卷㈡第140、28
        5 至297 頁），既非由統聯客運公司負擔保險費投保勞
        工職業災害保險所獲得之保險給付，且與其對甲○○2人
        之侵權行為損害賠償請求權並非基於同一原因事實，並
        無損益相抵法則之適用，甲○○2人前開所辯，亦非可採
        。
   　 ⒌關於勞動能力減損145萬1325元部分：
    　⑴查乙○○因系爭車禍受傷，經原審囑託長庚醫院鑑定其勞
        動能力減少程度，該院固以105年11月8日（105）長庚
        院法字第1396號函覆稱：乙○○於105年10月18日至本院
        接受勞動力減損評估，經醫師依其現況參閱其病歷，予
        以臨床問診並安排理學等檢查，該病患因左脛骨、內踝
        及第一趾骨骨折、皮膚缺損，現殘存左足踝活動受限、
        麻、左小腿萎縮、皮膚缺損植皮、無法久坐久站及長距
        離步行等後遺症，上開病情依美國醫學會障害評估指引
        之評核標準，加以綜合其賺錢能力、職業、年齡等因素
        予以調整計算鑑定後，其勞動力減損24％等語(見原審卷
        ㈠第234頁)，惟查，乙○○於105年10月11日在長庚醫院施
        行左腳疤痕鬆解手術、左腳推進皮瓣手術、左腳第一指
        尖關節縮減手術及關節融合手術、肌腱鬆解手術，於同
        年105年10月14日出院，醫囑建議休養6週，有診斷證明
        書可稽（見原審卷㈡第67頁），足見乙○○於105年10月18
        日進行勞動能力減損評估鑑定時，其治療並未終止，傷
        勢尚未穩定，不足以反應其因系爭車禍造成之勞動能力
        減損程度。
   　 ⑵又本院於乙○○治療終止後，復囑託臺大醫院鑑定其勞動
        能力減損比例，經該院以108年10月22日校附醫秘字第1
        080905536號函覆稱：依108年10月2日本院到院病史詢
        問和身體診察，參考「美國醫學會永久障害評估指引」
        ，乙○○之各項穩定傷病評估如下：⑴左下肢脫襪創傷，
        合併左脛骨遠端骨折、左踝骨折和左足第一趾節骨折：
        目前仍遺存左足第一趾關節活動障礙、左足踝關節活動
        障礙和左下肢肌肉萎縮等問題，評估其下肢障害比例為
        25％。⑵左足持續性疼痛，經徑後神經分離術後，目前仍
        遺留左足輕微感覺和運動神經障礙，評估其下肢障害比
        例為6％。綜上，合併（依指引公式疊加）上述障害，得
        其下肢障害比例為30％，合於全人障害比例12％，倘進一
        步參考「美國加州永久失能評估準則」，考量病人受傷
        部位的未來賺錢能力、職業別和受傷年紀等因素，評估
        其勞動能力減損比例為16％等語 (見本院卷第343頁)；
        以108年11月26日校附醫秘字第1080906228號函覆稱：
        依「美國醫學會永久障害評估指引」規定，30％下肢障
        害比例係由疊加公式25％+6％X（100％-25％）=29.5％，四
        捨五入而得；合於全人障害比例12％，係參照評估指引
        表16-10將30％下肢障害比例換算所得。依「美國加州
        永久失能評估準則」規定，勞動能力減損比例16％，係
        將全人障害比例12％，依未來賺錢能力（調整後為14％）
        、職業別（調整後為14％）和受傷年紀（調整後為16％）
        等因素依序調整後所得等語（見本院卷第381頁），是
        臺大醫院係依乙○○治療終止後之身體現況、歷次病歷，
        認為其尚遺存左足第一趾關節活動障礙、左足踝關節活
        動障礙和左下肢肌肉萎縮及左足輕微感覺和運動神經障
        礙等症狀，根據「美國醫學會永久障害評估指引」、「
        美國加州永久失能評估準則」之評核標準，並依乙○○未
        來賺錢能力、職業別和受傷年紀等因素予以調整計算鑑
        定後，認為乙○○勞動能力減損比例為16％，堪予採信，
        乙○○仍執長庚醫院之鑑定意見，主張其於治療終止後勞
        動能力減損比例仍為24％云云，為不可採。
  　  ⑶按身體或健康受侵害，而減少勞動能力者，其減少及殘
        存勞動能力之價值，不能以現有之收入為準，蓋現有收
        入每因特殊因素之存在而與實際所餘勞動能力不能相符
        ，現有收入高者，一旦喪失其職位，未必能自他處獲得
        同一待遇，故所謂減少及殘存勞動能力之價值，應以其
        能力在通常情形下可能取得之收入為標準，其金額應就
        被害人受侵害前之身體健康狀態、教育程度、專門技能
        、社會經驗等方面酌定之，不能以一時一地之工作收入
        為準（最高法院82年度台上字第1537號、91年度台上字
        第1823號判決參照）。查乙○○於事發時係在全國加油站
        擔任站長，負責站務管理及現場人員督導，其職業分類
        屬於「其他個人服務業」，依行政院主計處網站公告薪
        資統計資料顯示該類別受僱員工於103年11月每人每月
        平均薪資為3萬3671元，有全國加油站107年12月3日107
        全油總字第309號函、中華民國職業標準分類及行政院
        主計處網站公告薪資統計資料可佐（見本院卷第245、2
        78-14、278-25、278-27頁），此為甲○○2人所不爭執（
        見本院卷第281、359頁），爰據以核定乙○○之勞動能力
        價值，乙○○主張以每月薪資5萬4000元為減少勞動能力
        計算標準，洵非可採。
  　  ⑷次查，乙○○係52年3月16日出生（見原審附民卷第8頁）
        ，於103年11月26日因系爭車禍受傷送醫治療，施行多
        次手術，最後1次係於105年10月10日至長庚醫院住院，
        於同年10月11日施行左腳疤痕鬆解手術、左腳推進皮瓣
        手術、左腳第一指尖關節縮減手術及關節融合手術、肌
        腱鬆解手術，並於同年105年10月14日出院，醫囑建議
        休養6週（即至105年11月20日止），期間無法工作，乙
        ○○業已請求此期間不能工作之損失，已如前述，業已涵
        蓋其因勞動能力減少之損害，自不得再為請求。是以，
        乙○○得請求減少勞動能力損害應自105年11月21日起算
        ，至65歲強制退休即117 年3 月16日止，共計11年4月2
        6日，依其能力在通常情形下之每月所得3萬3671元及勞
        動能力減損16％計算，其每月因減少勞動能力所受之損
        害為5387元（計算式：3萬3671元X16％=
        5387），再依霍夫曼式計算法扣除中間利息（首期給付
        不扣除中間利息）核計其一次得請求之金額為58萬820
        元【計算式：5387元X107.00000000+(5387X0.00000000
        )X(107.00000000-000.00000000)=58萬820元，其中107
        .00000000為月別單利(5/12)％第135月霍夫曼累計係數
        ，107.00000000為月別單利(5/12)％第136月霍夫曼累計
        係數，0.00000000為未滿1月部分折算月數之比例(24/2
        9=0.00000000)】，逾此部分請求，洵屬無據。
　　　⑸至甲○○2人辯稱：乙○○於復職後薪資未減少，其未因勞動
        能力減少而受損害，不得請求賠償云云，固以全國加油
        站107年12月3日107全油總字第309號函為證（見本院卷
        第245頁）。惟查，乙○○因系爭車禍受傷，減少勞動能
        力16％，該減少情狀即為其所受損害，僅係依其原有勞
        動能力通常可能取得之收入為標準，評價其所受損害之
        相當金額，況全國加油站未因其勞動能力減少，而調降
        薪資額，乃全國加油站與乙○○間約定之工作條件，尚不
        能執此否定乙○○因勞動能力減少而受損害之事實，甲○○
        2人前開抗辯，委無可採。
    　⒍關於看護費50萬元部分：乙○○主張伊因系爭車禍受傷，
        施行多次手術，期間需專人照顧，爰請求看護費50萬元
        等語，業據提出長庚醫院診斷證明書為證 (見原審附民
        卷第8頁)，此為甲○○2人所不爭執 (見原審卷㈡第279、
        本院卷第112頁)，核屬有據。
    　⒎關於精神慰撫金80萬元部分：
   　 ⑴按受僱人因執行職務不法侵害他人之人格權，被害人受
        有非財產上之損害，請求該受僱人及其僱用人連帶賠償
        相當金額之慰撫金時，法院對於慰撫金之量定，應斟酌
        兩造 (包括負連帶賠償責任之僱用人在內) 之身分地位
        及經濟狀況等關係定之，不宜單以被害人與實施侵權行
        為之受僱人之資力為衡量之標準（最高法院95年度台上
        字第465號判決參照）。
      ⑵查乙○○因系爭車禍受有左腳大面積撕脫傷合併皮膚壞死
        、左脛骨、腓骨、內踝與第一趾骨開放性骨折等傷害，
        精神自受有相當之痛苦，是其請求甲○○2人賠償非財產
        上之損害，核屬有據。爰審酌乙○○因前開傷害多次住院
        治療，並施行手術，治療終止後仍減少16％之勞動能力
        ，影響日常生活甚鉅，及乙○○係高中畢業，於事發時擔
        任全國加油站站長，103年度所得為65萬2465元，名下
        有車輛2部；甲○○為大專畢業，103年度所得為52萬5522
        元，名下有汽車1輛，統聯客運公司103年度所得為1億7
        534萬8793元，名下有不動產、汽車合計高達700筆，資
        本總額為25億元，有財政部北區國稅局103年度綜合所
        得稅各類所得資料清單、全國財產稅總歸戶財產查詢清
        單、稅務電子閘門財產所得調件明細表及公司基本資料
        可稽（見原審卷㈠第29、30、37至102頁、本院卷第489
        頁），兼衡兩造之身分、地位、系爭車禍發生經過等一
        切情狀，認乙○○請求精神慰撫金80萬元，尚屬適當。
      ⒏綜上，乙○○得請求甲○○2人連帶賠償之損害金額合計281
        萬8147元（計算式：醫療費用17萬4805元+醫療保健用
        品及器材費用1288元+交通費用2萬6600元+停車費
        225元+不能工作之損失73萬4409元+勞動能力減損58萬
        820元+看護費50萬元+精神慰撫金80萬元=281萬8147  
        元）。
  （二）乙○○與有過失比例為何？甲○○2人得減少連帶賠償    
      乙○○之金額為何？
      1.按被害人與有過失者，法院得減輕賠償金額，或免除之
        ，為民法第217條第1項所明定。揆其立法目的，旨在謀
        求加害人與被害人間之公平，倘被害人於事故之發生或
        損害之擴大亦有過失時，由加害人負全部賠償責任，未
        免失諸過苛，因賦與法院得減輕其賠償金額或免除之職
        權。此所謂被害人與有過失，只須其行為為損害之共同
        原因，且其過失行為並有助成損害之發生或擴大者，即
        屬相當（最高法院103年度台上字第496號判決意旨參照
        ）。
      ⒉查系爭車禍經桃園市政府車輛行車事故鑑定委員會鑑定
        結果及交通部公路總局車輛行車事故鑑定覆議會覆議結
        論，認甲○○駕駛營業大客車，行經劃設有行人穿越道之
        行車管制號誌正常運作交岔路口，未遵守號誌之指示右
        轉彎行駛，且未暫停讓行人穿越道上之行人先行，為肇
        事原因，乙○○則無肇事因素，固有桃園市政府車輛行車
        事故鑑定委員會鑑定意見書及交通部公路總局車輛行車
        事故鑑定覆議會106年6月19日室覆字第1060067599號函
        可稽（見原審卷㈠第231至232頁、卷㈡第183頁），惟按
        行人穿越道設有行人穿越專用號誌者，應依號誌之指示
        迅速穿越，此為道路交通安全規則第134第5款所明定，
        觀諸系爭車輛行車紀錄器影片截圖所示（見原審卷㈠第1
        69至171頁），甲○○於前揭時地駕駛系爭車輛行經桃園
        市八德區東勇街與義勇街口，欲右轉義勇街之際，乙○○
        正步行穿越設於義勇街之行人穿越道，斯時其行進方向
        之行人專用號誌燈為紅燈，然乙○○並未遵守號誌之指示
        停步，反係貿然穿越該行人穿越道，致遭甲○○駕駛之系
        爭車輛撞擊，堪認乙○○未依行人穿越專用號誌之指示，
        貿然穿越行人穿越道，亦為系爭車禍發生之原因，其對
        於系爭車禍之發生，與有過失，新北市政府車輛行車事
        故鑑定委員會及交通部公路總局車輛行車事故鑑定覆議
        會徒以乙○○在行人穿越道上穿越，路權優先，甲○○駕駛
        系爭車輛行經行人穿越道時，無論有無號誌指示，均應
        暫停讓行人先行通過為由，認乙○○無肇事因素，難認可
        採，本院自不受其鑑定結果之拘束。本院斟酌甲○○駕駛
        系爭車輛，行近設有號誌路口，未遵守號誌指示即貿然
        右轉，復未注意車前狀況，暫停讓行人穿越道上之行人
        先行通過，為肇事主因，乙○○未依行人穿越專用號誌之
        指示，貿然穿越行人穿越道，為肇事次因，認甲○○應負
        70％之過失責任，乙○○應負30％之過失責任，較為適當。
        從而，乙○○得請求甲○○賠償之金額為197萬2703元（計
        算式為：281萬8147元X70％=197萬2703元）。
      3.末按保險人依強制汽車責任保險法規定所為之保險給付
        ，視為被保險人損害賠償金額之一部分，被保險人受賠
        償請求時，得扣除之，強制汽車責任保險法第32條定有
        明文。又因連帶債務人中之一人為清償而債務消滅者，
        他債務人亦同免其責任，此為民法第274條所明定。查
        乙○○已領取汽車強制責任保險金20萬元，有新安東京海
        上產物保險股份有限公司出險資料可稽（見原審卷㈠第1
        74頁），此為兩造所不爭執（見本院卷第112頁），是
        依上開規定，乙○○得請求之賠償金額扣除此筆理賠金後
        ，尚餘177萬2703元（計算式：197萬2703元-20萬元=17
        7萬2703元），又統聯客運公司已分別於103年11月26日
        、同年12月10日先行支付乙○○各5000元、50萬元，合計
        共50萬5000元，有收據可憑（見原審卷㈠第175、176頁
        ），此為乙○○所不爭執（見原審卷㈡第177頁），則乙○○
        得請求之賠償金額再扣除50萬5000元後，尚餘126萬770
        3元（計算式：177萬2703元-50萬5000元=126萬7703元
        ）。
五、綜上所述，乙○○依侵權行為法律關係，請求甲○○2人連帶給
    付126萬7703元，及甲○○、統聯客運公司分別自刑事附帶民
    事訴訟起訴狀繕本送達之翌日即104年8月21日、同年8月20
    日（見原審附民卷第48、49頁）起，均至清償日止，按年息
    5％計算之利息，為有理由，應予准許，逾此部分之請求（除
    確定部分外），為無理由，應予駁回。原審就上開應准許部
    分，判命甲○○2人如數給付，並分別諭知乙○○、甲○○2人供擔
    保後，得、免假執行，核無不合，甲○○2人上訴意旨指摘原
    判決此部分不當，求予廢棄改判，為無理由，應駁回此部分
    之上訴。至於上開不應准許部分，其中原審命甲○○2人應連
    帶給付乙○○47萬6032元（計算式：174萬3735元-126萬7703
    元=47萬6032元）本息，並為假執行之宣告部分，尚有未合
    ，甲○○2人指摘原判決此部分不當，求為廢棄，為有理由，
    爰由本院改判如主文第2項所示。至其他不應准許部分（即
    乙○○請求甲○○2人再連帶給付144萬9458元本息部分），原審
    為乙○○敗訴之判決，並駁回其此部分假執行之聲請，核無不
    合，乙○○上訴意旨指摘原判決此部分不當，求予廢棄改判，
    為無理由，應駁回其上訴。
六、本件事證已臻明確，兩造其餘之攻擊或防禦方法及所用之證
    據，經本院斟酌後，認為均不足以影響本判決之結果，爰不
    逐一論列，併此敘明。
七、據上論結，甲○○2人之上訴為一部有理由，一部無理由，乙○
    ○之上訴為無理由，依民事訴訟法第449條第1項、第
    450條、第78條、第79條、第85條第2項，判決如主文。
中　　華　　民　　國　 109　　年　　1 　　月　　21　　日
                  民事第二十一庭
                        審判長法  官  翁昭蓉
                              法  官  劉又菁
                              法  官  鍾素鳳
正本係照原本作成。
乙○○如不服本判決，應於收受送達後20日內向本院提出上訴書狀
，其未表明上訴理由者，應於提出上訴後20日內向本院補提理由
書狀（均須按他造當事人之人數附繕本）上訴時應提出委任律師
或具有律師資格之人之委任狀；委任有律師資格者，另應附具律
師資格證書及釋明委任人與受任人有民事訴訟法第466條之1第1
項但書或第2項（詳附註）所定關係之釋明文書影本。如委任律
師提起上訴者，應一併繳納上訴審裁判費。
甲○○、統聯汽車客運股份有限公司不得上訴。
中　　華　　民　　國　　109 　年　　1 　　月　　21　　日

    　　　　　　　　　　　　　書記官  常淑慧
附註：
民事訴訟法第466條之1（第1項、第2項）：
對於第二審判決上訴，上訴人應委任律師為訴訟代理人。但上訴
人或其法定代理人具有律師資格者，不在此限。
上訴人之配偶、三親等內之血親、二親等內之姻親，或上訴人為
法人、中央或地方機關時，其所屬專任人員具有律師資格並經法
院認為適當者，亦得為第三審訴訟代理人。